【裁判字號】    89,上易,2688
【裁判日期】    891227
【裁判案由】    竊佔
【裁判全文】
臺灣高等法院刑事判決                          八十九年度上易字第二六八八號
    上  訴  人  臺灣臺北地方法院檢察署檢察官
    被      告  丙○○
    輔  佐  人  丁○○
    即被告配偶
右列上訴人因被告竊佔案件，不服臺灣臺北地方法院八十九年度易字第四八四號，中
華民國八十九年六月廿日第一審判決（起訴案號：臺灣臺北地方法院檢察署八十八年
度偵續字第四一五號），提起上訴，本院判決如左：
    主  文
上訴駁回。
    理  由
一公訴要旨：
  檢察官第一審起訴，指被告丙○○涉嫌意圖為自己之不法利益，於民國八十六年六
  月間，竊佔臺北市○○路○段二九九巷十號、十二號四樓通往五樓屬於各層區分所
  有人共有之樓梯間，擅自加裝鐵門據為己用，因據共有人乙○○告訴，依刑法第三
  百二十條第二項罪名訴請處斷。
二本院之判斷：
(一)刑法第三百二十條第二項竊佔罪之性質，係以特定犯罪意圖為主觀構成要件之傾向
  犯，必須行為人意圖為自己或第三人之不法利益，就他人不動產私擅排除合法占有
  而移置於不法支配狀態之下，始能構成。至於共有人之一逾越權利範圍而為共有物
  之管領使用，以致妨害其他共有人權利之正當行使，倘若主觀上並無排除他人共同
  利用之犯罪意圖，則僅為單純之民事不法行為，除依其他共有人請求而負有排除侵
  害回復原狀之義務外，尚難繩以竊佔刑責。此項排除他人合法占有之主觀意圖是否
  存在，既為犯罪構成要件之一部分，在刑事訴訟上自須依照積極證據而為嚴格證明
  ，無論其為直接證據或間接證據，均須達於通常一般之人無所懷疑而得確信其為真
  實之程度，始得據為有罪判斷之基礎。
(二)檢察官起訴被告涉嫌觸犯竊佔罪，無非依據告訴人所訴，認為被告既有擅自在公共
  使用樓梯間加裝鐵門之事實，縱使分發鑰匙以供其他住戶使用，一旦將鐵門反鎖，
  他人雖有鑰匙亦無從開啟，應有竊佔犯意，為其論據。惟查：被告在系爭樓梯間裝
  設鐵門之後，確曾主動複製鑰匙分發其他住戶，已據證人戊○○、甲○○結證無誤
  ，告訴人在原審亦陳稱「被告曾經要交給我鑰匙，但是我並沒有拿，因為被告說他
  家曾遭竊，所以我更不敢拿他的鑰匙」（原審卷第四八頁），與被告始終辯稱因屢
  遭竊盜而加裝鐵門以資防閒之情形俱無不符；公訴人雖謂被告分發鑰匙之後仍可將
  門反鎖而阻絕他人使用鑰匙云云，但查全卷，並無任何事證足可證明被告曾惡意
  以此方法使其他住戶所持鑰匙喪失效用，應認其在主觀上尚無排除其他區分所有人
  通行利用該樓梯間之犯罪故意。告訴人不同意收受被告所交付之鑰匙，固不因其他
  住戶同意與否而影響其自身私權之行使，但此僅為民事上如何請求排除侵害之問題
  ，已如前述，與本案有無竊佔犯意之刑事判斷並無關連，原審認定被告所為不構成
  竊佔罪，為無不合。檢察官據告訴人聲請提起上訴，指被告並非自願複製鑰匙交付
  其他住戶、而係屢遭抗議、檢舉，迫不得已始行為之，謂此無解於竊佔罪之成立，
  據此指摘原判決不當；但告訴人之指訴，須經調查其他證據足認於與事實相符，始
  能採為有罪判斷之基礎，經調查證人戊○○等所為前述證言，被告並非由於他人抗
  議而提供鑰匙，自不得僅憑告訴人片面指訴而遽為不利於被告之判斷（參照最高法
  院五十二年臺上字第一三○○號判例）。上訴為無理由，應予駁回。
三臺灣臺北地方法院檢察署檢察官移送併案意旨（八十九年度偵字第一七九一四號）
  ，另據告訴人指訴，指被告以鐵門隔絕系爭樓梯間阻塞公寓住戶之逃生通道，併涉
  刑法第一百八十九條之二第一項之公共危險罪嫌。但該條公共危險罪名雖不以業已
  造成現實損害為必要，仍須確已發生具體危險始能構成，與僅在抽象上足生損害於
  他人或公眾之抽象危險犯尚不相同。經查：被告擅自裝設鐵門之行為，迄未對其他
  住戶造成生活上之具體危險、僅係有此可能而已，業經告訴人在本院審理中陳明無
  誤，根據上述說明，自無觸犯刑法第一百八十九條之二第一項公共危險罪之問題。
  起訴部分與移請併辦部分俱不能證明為犯罪，兩者間即無實質上一罪之同一案件關
  係可言，應退還原檢察機關另為處理，併予指明。
四被告經合法傳喚，無正當理由而不到庭，不待其陳述，逕為判決。
五依刑事訴訟法第三百六十八條、第三百七十一條，判決如主文。
本案經檢察官吳國南到庭執行職務
中    華    民    國      八十九      年      十二      月    廿七    日
                              臺灣高等法院刑事第廿三庭
                                  審判長法  官  劉  靜  嫻
                                        法  官  吳      燦
                                        法  官  林  勤  綱
右正本證明與原本無異。
不得上訴。
                            書記官  鐘  麗  芳
中    華    民    國      八十九      年      十二      月    廿八    日


司法院資訊處製作；財團法人民間司法改革基金會備份。
